【裁判字號】    92,上更(二),26
【裁判日期】    920130
【裁判案由】    違反槍砲彈藥刀械管制條例
【裁判全文】
臺灣高等法院臺南分院刑事判決             九十二年度上更(二)字第二六號   Ｃ
      上  訴  人
      即  被  告  乙  ○  ○
      指定辯護人  本院公設辯護人  甲  ○  ○
右上訴人因違反槍砲彈藥刀械管制條例案件，不服臺灣嘉義地方法院八十八年度訴字
第六九九號中華民國八十九年九月二十八日第一審判決（起訴案號：臺灣嘉義地方法
院檢察署八十八年度偵字第六八一０號），提起上訴，經判決後由最高法院第二次發
回更審，本院判決如左：
      主      文
原判決撤銷。
乙○○無罪。
      理      由
一、公訴意旨略以：被告乙○○於民國（下同）八十四年十月二日下午三時許，在嘉
    義市○○○路軍輝橋南端，受邱坤榮（於八十四年十一月二日死亡，另經台灣嘉
    義地方法院檢察署以八十八年度偵字第六八一○號為不起訴處分）之委託，未經
    許可，寄藏具有殺傷力之美國釦特ＣＯＬＴ廠ＳＥＲＩＥＳ八○ＭＫＩＶ型口徑
    ０、四五吋之制式半自動手槍一枝（含彈匣一個，槍枝管制編號0000000
    000，下稱美國製手槍）、前蘇聯製馬可羅夫ＭＡＫＡＲＯＶ型口徑九ＭＭ之
    制式半自動手槍二支（含彈匣二個，槍枝管制編號0000000000、00
    00000000，槍身號碼分別為ＰＫ七九七四、ＰＯ二四一○，下稱蘇聯製
    手槍）、義大利貝瑞塔ＢＥＲＥＴＴＡ廠製九二ＦＳ型口徑九ＭＭ制式半自動手
    槍一枝（槍枝管制編號：0000000000，含彈匣一個，下簡稱義大利製
    手槍）及具殺傷力子彈共十四顆（包括制式零點四五吋半自動手槍彈五顆、九釐
    米半自動手槍彈六顆、零點三八吋半自動手槍彈三顆）等槍械子彈一批，並將該
    批槍械子彈藏放在嘉義縣中埔鄉○○段高速公路旁施工空地；嗣於八十八年十月
    十一日十三時許，乙○○駕駛車號Ｃ四─八五八五號自小客車至上開藏放地點取
    出該批槍械子彈，先將上開槍械子彈中之蘇聯製手槍一把（槍身號碼為ＰＯ二四
    一○）、義大利製手槍一把、子彈二顆改藏放到嘉義市○○里○鄰○○街五十六
    號空屋內，再攜帶其餘美國製手槍一把、蘇聯製手槍一把（槍身號碼為ＰＫ七九
    七四號）及子彈十二顆駕車另尋藏匿地點以分散可能遭查獲之風險，正當乙○○
    駕車尋找藏槍地點而行經嘉義縣水上鄉○○○○○道路時（即於同日十六時許）
    因發覺遭警方人員跟蹤，其一方面加速逃逸，並於途中（如附圖所示Ｅ點）將所
    攜帶裝有上開美國製手槍一把、蘇聯製手槍一把（槍身號碼為ＰＫ七九七四號）
    及子彈十二顆之銀色手提袋一只自所駕駛之車右前窗丟出而落在路邊垃圾桶旁，
    乙○○並繼續駕車逃逸，追緝之警員蔡瑞雄、汪進旺則尾隨在後追逐，於同日下
    午四時十五分許攔獲乙○○，並即在乙○○陪同下以步行之方式沿原路折返搜尋
    路邊草皮，而在乙○○丟棄銀色手提袋之水上鄉○○○○○道路上垃圾桶旁查獲
    該只銀色手提袋內裝有美國製手槍一把、蘇聯製手槍（槍身邊號為ＰＫ七九七四
    號）一把及子彈十二顆；而經警將乙○○帶回警局訊問後，乙○○除自白犯行外
    ，並於翌（十二）日上午十時許，復帶同警方至嘉義市芳草里七鄰五十六號空屋
    內取出其前所藏放之蘇聯製手槍（槍身號碼為ＰＯ二四一○號）一把、義大利製
    手槍一把及子彈二顆。因認被告乙○○涉犯違反槍砲彈藥刀械管制條例第七條第
    四項之未經許可寄藏手槍、同條例第十二條第四項之未經許可寄藏子彈罪嫌。
二、按犯罪事實應依證據認定之，無證據不得推定其犯罪事實；不能證明被告犯罪或
    其行為不罰者，應諭知無罪之判決，為刑事訴訟法第一百五十四條、第三百零一
    條第一項所明文。刑事訴訟法第一百五十六條第二項規定，被告雖經自白，仍應
    調查其他必要之證據，以察其是否與事實相符。立法目的乃欲以補強證據擔保自
    白之真實性；亦即以補強證據之存在，藉之限制自白在證據上之價值。而所謂補
    強證據，則指除該自白本身外，其他足資以證明自白之犯罪事實確具有相當程度
    真實性之證據而言。雖其所補強者，非以事實之全部為必要，但亦須因補強證據
    與自白之相互利用，而足使犯罪事實獲得確信者，始足當之（最高法院七十四年
    台覆字第十號判例意旨參看）。又刑事訴訟法上所謂認定犯罪事實之證據，係指
    足以認定被告確有犯罪行為之積極證據而言，該項證據自須適合於被告犯罪事實
    之認定，始得採為斷罪資料；又事實之認定，應憑證據，如未能發現相當證據，
    或證據不足以證明，自不能以推測或擬制之方法，以為裁判基礎；又認定犯罪事
    實所憑之證據，雖不以直接證據為限，間接證據亦包括在內；然而無論直接或間
    接證據，其為訴訟上之證明，須於通常一般之人均不致有所懷疑，而得確信其為
    真實之程度者，始得據為有罪之認定，倘其證明尚未達到此一程度，而有合理之
    懷疑存在時，事實審法院復已就其心證上理由予以闡述，敘明其如何無從為有罪
    之確信，因而為無罪之判決，尚不得任意指為違法（參照最高法院二十九年上字
    第三一○五號、四十年台上字第八六號、七十六年台上字第四九八六號判例），
    合先敘明。
三、公訴人認被告乙○○涉有上開罪嫌，無非以被告乙○○在警訊及偵查中已供承在
    卷，而扣案之右揭槍彈經送驗均具殺傷力，另證人即警員蔡瑞雄、汪進旺亦證稱
    車內僅乙○○並無另案被告鄭錦坤等情為其主要論據。然查，被告乙○○迭於原
    審偵審時堅決否認有前開犯行，並辯稱：係鄭錦坤叫我去載他，在車上鄭錦坤告
    知在嘉義市○○里○○街五六號放有東西（指槍彈），若有需要可以自取，遇警
    察追趕時，因知鄭錦坤通緝在案，遂加速駛離，此時鄭錦坤仍躲在車上，至水上
    鄉○○○○○道路轉角岔路，趁警察追錯路而未追及之際，鄭錦坤將手提袋（內
    裝槍彈）帶下車丟在垃圾桶，並跳車逃走，扣案之槍彈為鄭錦坤所有。翻供翌日
    鄭錦坤出面投案與之無關，當時被收押，無法串供。於八十八年十月十九日張火
    財陪同接見，僅是去關心並非串供，有會客錄音可證。同年月二十日交代兄長蕭
    銘郎將收押之事告知綽號「阿偉」，因「阿偉」即「許廷偉」係公司老闆，若未
    告知又未上班會造成誤會等語。
三、經查：
（一）本院審究證人蔡瑞雄於偵查、另案原審及本院前審審理時所為之證詞，前後略
      有出入，分析如下：
    1.其於八十八年十月二十八日偵查中證稱：「（八十八年十月）九日間我接獲線
      報，說蕭明進（應為乙○○）藏有一批槍彈，該批槍彈藏在水上鄉一帶，十月
      十一日下午一點左右，線民告知乙○○有駕駛一輛Ｃ四—八五八五綠色喜美自
      小客車，到水上鄉三界埔梅花小城附近要取槍彈，然後我報告派出所主管黃添
      進巡官，經他口頭核准，我就跟同事警員汪進旺一起各攜帶一支警槍，由我開
      自己所有ＥＯ—八七九八號自小客車，前往水上鄉三界埔梅花小城，約當日二
      點五分出發至該處為當日下午二點半，到達梅花小城時看到乙○○該輛Ｃ四—
      八五八五號自小客車停在梅花小城路邊車上沒有人，我跟汪進旺在附近尋查，
      到當日下午三點左右就發現乙○○已坐上該車駕駛座上，然後他就開車，我的
      車就跟在他車子的後面，『他車上只有他一個人』，一直到當日下午三點十五
      分，他的車開到水上鄉三界埔經中庄的橋上時，我就將車開到他車子的前面攔
      截要臨檢，由我同事汪進旺出示警察證件，『當時車上只有乙○○一個人在車
      上』，但他沒有下車因他看到我們警察要臨檢，他馬上加速逃逸，但我們的車
      子繼續追逐後來一直到當日四點左右，我跟汪進旺都有看到乙○○自車內駕駛
      座「右邊」丟出二包東西，我們沒有馬上下車撿，因為我們想追捕他，當場逮
      捕他後再取回證物，後來我們的車又繼續追乙○○的車，後來在當日下午四點
      十五分在水上鄉○○○○○道路追上他，將乙○○逮捕，折回原路線在產業道
      路垃圾桶取出二包物品，其中一包裝有四五手槍一支、一個彈匣、子彈五發，
      另外一包裝有中共紅星手槍一支、彈匣一個、子彈七發，當日將人犯送給三組
      ，三組在八十八年十月十二日上午十點在嘉義市芳草里五六號空屋內取出另二
      把手槍、二個彈匣、二發子彈。」、「當時我們只看到乙○○一個人在車上，
      而且由乙○○從駕駛座右邊丟出，並不是有人從駕駛座左邊窗戶丟出」、「不
      可能，自乙○○開車開始我們都一直有跟著他車子後面，車內一直只有乙○○
      一個人而已，當時並沒有鄭錦坤在車內，不可能由鄭錦坤將二包槍彈丟出車外
      ，然後再跳車逃逸，因為如果鄭錦坤跳車，我們一定會發現並逮捕他。」等語
      （見偵查卷第八一至八三頁背面）。
    2.於八十九年三月三十日另案原審法院訊問時，蔡瑞雄則改稱：「線是我接的，
      是線民提供有一輛喜美車會在梅花小城出現但未告訴我什麼人、什麼槍，只說
      是綽號阿進的。」、「（問：你當天追逐時，有無追丟？）沒有，進到村子裡
      ，遇見叉路我們追錯邊了，但兩條路後來又接在一起了。」、「（問：對八八
      年訴字六九九號所附之勘驗照片Ｄ點，是否在這裡追丟的？）我是走左邊那條
      ，我不確定乙○○是從哪一條。但我的車過了照片建築物後，我就可以看到乙
      ○○的車，我看到他車時他已通過兩條路的交會處。」、「（問：你有無看到
      乙○○把槍丟出來？）我看到他車窗搖一半下來，後來我們攔下他車，我們找
      到他的車但找不到槍，所以我們沿叉路（不是我們警車走的那一段，即照片Ｄ
      點右邊的叉路）我才找到。」、「（問：你監控時有無看到車內有無其他人？
      ）沒有，我無法看清楚，但我看見他車窗搖下，故我推測槍械從窗口丟出」等
      語（見另案原審八十八年訴字第七六三號卷第四四至四五頁、第四七頁）。
    3.嗣於本院審理時則證稱：「（問：當時鄭錦坤有無在車上？）因為車子的玻璃
      是墨色的，僅被告駕駛座旁的玻璃開一半，所以我只有看到被告（乙○○），
      沒有看到鄭錦坤」、「（問：有無故意隱瞞追逐期間在叉路曾失去被告車跡之
      事實？）沒有隱瞞，因為我們在偵查中所說的涵義，與一審所陳述的意思都是
      連貫的，假使有追丟又如何能截獲被告，只是在一審做細膩的陳述而已」等語
      （見本院上更一卷第四六至四七頁）。
    綜上，交互比對證人蔡瑞雄於嘉義地檢署偵查均一再證稱當時車上只有被告乙○
    ○一人，爾後於另案原審法院審理時始改稱於追逐過程中，曾開進岔路而追丟，
    無法看清楚車上有無其他人，亦未親眼見乙○○自車窗丟出槍彈，嗣於本院審理
    時更證稱乙○○所駕駛之車輛玻璃為墨色等語，證詞內容對於追捕當時乙○○所
    駕駛之上開車輛是否確實僅有乙○○一人，扣案槍彈是否由乙○○自車內丟出等
    重要情節略有出入，但以嗣後之證述就追逐細節為較細膩的描述就可採信，因此
    ，雖證人蔡瑞雄係追捕被告乙○○之值勤員警，係當場見聞之人，惟證人蔡瑞雄
    證實追逐時因誤開岔路，有一段時間未追及被告乙○○所駕駛之車輛，致對於右
    揭美國製手槍一把、蘇聯製手槍一把（槍身編號為ＰＫ七九七四號）及子彈十二
    顆是否自其車內丟出，並未直接見聞，而係依被告乙○○駕駛之車輛車窗半開所
    為之推測，又因追逐時與被告乙○○駕駛之車輛保持一段距離，且其車輛玻璃係
    屬墨色，無法確切得知車內是否另有第三人等情，自無法單依證人蔡瑞雄上開證
    詞遽認被告乙○○持有右揭槍彈。
（二）再參以證人即與警員蔡瑞雄同行之警員汪進旺之證述，分析如下：
    1.其於偵查中證稱：「八十八年十月十一日下午二點左右蔡瑞雄在南門派出所，
      跟我講說有一條線索，有人到水上鄉三界埔梅花小城取槍，我們二人就跟主管
      黃添進報告，各攜帶一把警槍各二十四顆，然後當日下午二點五分由蔡瑞雄開
      他自己的ＥＯ—八七九八號自小客車載我，我坐在駕駛座旁邊從南門派出所出
      發約為當日下午二點半左右到達梅花小城，看到蕭明進該輛Ｃ四—八五八五綠
      色喜美自小客車停在梅花小城路邊，當時該車上並沒有人，蔡瑞雄就載我在附
      近繞，到了當日下午三點左右我們繞回原處那時就看到蕭明進（應係乙○○）
      已坐上車上，然後乙○○好像有看到我們，他就將車開走，我的車就一直跟在
      他車子的後面，當時『我們看見他車上只有乙○○一個人』，後來在當日下午
      三點十五分左右，乙○○開車到水上鄉三界埔經中庄的橋上，我們的車開到他
      車子的前面攔截，由我出示警察證件，要他下車接受臨檢，當時『我只看到只
      有乙○○一個人』坐在駕駛座上，乙○○沒有下車，趕快將車開走，我們的車
      子一直追逐他，都在水上鄉三界埔一帶追逐他，後來到了當日下午四點左右，
      『我跟蔡瑞雄都有看到乙○○駕駛座右邊車窗打開丟出東西』，我們沒有下車
      撿東西，繼續追他，後來到當日下午四點十五分在水上鄉○○○○○道路追上
      他，逮捕他，將他帶上我們車內，沿路折回尋找物品，後來在當日下午四點半
      左右，在產業道路旁垃圾桶旁邊，找到乙○○自車內丟出的東西二包，其中右
      邊的一包是銀色手提袋，手提袋內有一包用棕色包裝袋包著東西，打開裡面有
      四五手槍一支、彈匣一個、子彈五發，在左邊也發現一個用棕色包裝袋包裝東
      西，打開裡面有中共紅星手槍一支、彈匣一個、子彈七發，我們猜測，該二包
      棕色物品本來都放在銀色手提袋，因丟出銀色袋破掉，裏面一包棕色的東西才
      掉出來。」、「我們發現乙○○的Ｃ四—八五八五車在當日二點三十分停在梅
      花小城後就『一直監控著』，而且我們也有帶望遠鏡，且乙○○自梅花小城開
      車離開後我們的車『都一直有跟著』，他的車與我們的車都一直未離開水上鄉
      過，所以乙○○不可能到中埔鄉邁阿密汽車旅館載鄭錦坤，鄭錦坤當時絕對沒
      有在車上，當時只有蕭明進一個人在車內而已」等語（見偵查卷第九四頁背面
      至九六頁反面），其證詞與蔡瑞雄偵查中之前述證詞完全一致，均隱瞞在叉路
      追錯邊之事實。
    2.爾後於另案原審法院八十九年三月三十日審理時始改證稱：「最初追時追到村
      子時，『有一陣子追丟了』」、「後來在兩條叉路交會處又發現乙○○的車。
      」、「（問：槍在何處搜到？）在我們追丟的那個叉路，因他『沒有看到我們
      的車』，就把槍丟出來」、「（問：監控時有無看到乙○○車內有無其他人？
      ）沒有。因為有一段距離看不清楚」等語（見另案原審八十八年訴字第七六三
      號卷第四五至四七頁），此業經本院調取該卷核閱屬實。
    3.嗣於本院審理時再度到庭證稱：「跟蹤車子經過三界埔附近，如一審卷一一０
      頁附圖所示，被告（乙○○）車行左轉往Ｅ、Ｆ、Ｇ點方向行進，在被告左轉
      時，我跟在後面的車子，發現被告的車子不見，就往Ｄ點之叉路進一小段後，
      發現不對，又折回Ｄ原點，然後直行按被告左轉之方向行進，在Ｆ點發現，在
      Ｇ點就追到了，所以在偵查中說追逐過程沒有追丟，是指前後有追逐但最後有
      追到被告之意思，原審說有一陣子追丟，是上開我們曾經往Ｄ點追丟之細節，
      其實發現追的地點不對，我們有馬上追回來」等語（見本院上更一卷第四六至
      四七頁）。
    本院詳究證人蔡瑞雄、汪進旺兩者之證詞均於偵查中指出當時車內僅有被告乙○
    ○，並看見自乙○○右邊車窗丟出槍彈，後於另案原審法院審理時均托出走錯叉
    路，有一段距離無法看清楚一節，前後證詞略有不同，然二人均因執行勤務而當
    場見聞之人，具有證據能力應無疑義，再究其證述情節亦無虛偽、矛盾之處，僅
    係就見聞情節略有省略、遺漏，此乃肇因證人破案心切而於證述時參雜主觀意見
    ，或因原審承審檢察官、法官訊問時未就細節而為審究，故渠等證詞之信用性並
    無不足之情形，但倘欲依上開瑕疵之證詞證明另案被告鄭錦坤當時確實未在被告
    乙○○車內，扣案之槍彈係乙○○持有等情，則因未達合理懷疑之程度，故證明
    力尚有不足。
（三）被告乙○○於同年十月二十二日十四時在嘉義市警察局刑警隊借提偵訊時改稱
      ：「八十八年十月十一日下午十五時許鄭錦坤打電話到我家，約我十五分鐘後
      在後庄一家『邁阿密』汽車旅館前見面，我依約前往，鄭錦坤提著一只金銀色
      小型手提袋，當時我並不知該手提袋內裝何物，鄭要我載他往三界埔找朋友，
      我將車駛往三界埔之產業道路，途中鄭發現警方跟蹤，及先將該只手提袋拋出
      車外後，在一處設有垃圾桶處跳車逃逸，後來警方將我攔截後，載往回尋該手
      提袋，我這時才知道該手提袋內有二支制式手槍及十二顆子彈：：：」、「係
      因為鄭錦坤曾告訴我說他有將東西（意指槍械）藏於嘉義市○○街五六號之空
      屋內，我被查獲後警方一直追問其他槍械藏何處，我才帶同警方前往起出該二
      支制式手槍及子彈二顆」、「是同於八十八年十月十一日下午十五時許我載他
      往三界埔途中未發現警察跟蹤前，在車上告訴我的，他只說有東西藏放在該處
      ，但我聽懂他的意思是指槍械，沒有告訴我藏放槍械之數量」等語（見偵查卷
      第六九頁反面至第七○頁反面），核與另案被告鄭錦坤主動向嘉義市警察局刑
      警隊投案後，於八十八年十月二十三日在嘉義市警察局供稱：「（問：八十八
      年十月十一日下午十五時至十六時三十分間你人在何處？與何人在一起？做何
      事？）當時我人在中埔鄉後庄與乙○○在一起，我請乙○○載我，一起欲至水
      上鄉三界埔找朋友，中途我因發現有警察跟蹤而跳車逃脫。」、「（問：你是
      否將裝有二支制式手槍及十二顆子彈之小手提袋拋出車外？）是的，是我將該
      槍械拋出車外無誤。」、「（問：該二支制式手槍及十二顆子彈為何人所有？
      ）是我所有」、「我是發現後面有警察跟蹤，一時情急，才將裝有槍械之小手
      提袋拋出車外，隨即找機會跳車逃逸，是因為我涉及陳恭禎命案正逃亡中。」
      、「當時乙○○並不知道我身上帶槍一事，在車上我曾告訴他我有東西藏放在
      嘉義市○○街一處空屋內，要他如需要的話可自行取用。」、「（問：乙○○
      於八十八年十月十二日帶同警方在嘉義市○○街五六號空屋內起出之制式手槍
      二支、子彈二顆是何人藏放、所有？）是我所有，也是我藏放。」「（問：於
      何時為何將槍械藏放該處？）因為我逃避警方查緝中，無故定居住所，又身上
      無法隨身攜帶太多槍械，發現宣信街廢棄空屋才將之藏放該處。」、「（問：
      你既然已經逃逸，又為何今天主動投案？）我事後於報上得知乙○○被警查獲
      ，且被以持有槍械罪移送，良心很過不去，才於今天主動投案」等語（見偵查
      卷第六四頁至第六五頁）。又於同年十月二十九日檢察官偵訊時亦供稱：「（
      問：你何時、於何處搭上該車，上車後你坐何位子？）我於八十八年十月十一
      日下午三點一、二十分到嘉義縣中埔鄉邁阿密汽車旅館前載我，我就坐駕駛座
      旁邊的位子，我有提著一個手提袋裡面裝有二支槍，二個彈匣，子彈十二顆。
      因為我要到三界埔找朋友，後來開了幾分鐘的車，我感覺有警察在跟蹤我們，
      我們將車子加速開快，後來沒多久在當日下午三點多，車子開到水上鄉○○○
      ○○道路，我就開車右邊門跳車，順便要將該包手提袋要丟到右邊路邊的垃圾
      桶，但沒有丟進去，丟在垃圾桶旁邊，我人趕快跑開。」、「（問：乙○○怎
      麼知道嘉義市又有其他槍彈？）因為我在搭車的途中，有告訴乙○○，我在嘉
      義市芳草里五六號空屋內放有東西，他知道我所指的東西是槍彈，我有告訴他
      如果他有需要的話，他可以到那邊拿出來用，他回答知道」等語（見偵查卷第
      八十六頁反面至八十八頁）均相符。雖被告乙○○於八十八年十月十一日下午
  六時十分許，在嘉義市警察局第二分局南門派出所警訊時；同年月十二日上午
      九時三十分許、同年月十二日上午十時三十分許、同年月十五日下午三時三十
      分許，在嘉義市警察局第二分局刑事組警訊時；及同年月十二日下午八時四十
      分許、同年月十五日下午八時四十分許，在嘉義地檢署承辦檢察官偵查時均供
      稱上開槍、彈為其所持有，至同年月二十二日即鄭錦坤主動投案並說明扣案之
      槍彈係其所有之前一日在嘉義市警察局刑警隊借提時始翻異前詞，改稱係鄭錦
      坤所有，時間之密接，雖啟人疑竇，然查乙○○自同年十月十一日起即遭警方
      留置，並移送嘉義地檢署，經檢察官聲請羈押後，翌日即經原審法院裁定羈押
      ，此有嘉義市警察局第二分局解送人犯報告書、羈押聲請書、押票各一紙在卷
      可考（見偵查卷第二、十七至十九頁），而另案被告鄭錦坤則在外逃逸遲至同
      年月二十三日始到案，兩人應無充裕之時間討論案情細節，惟鄭錦坤與被告乙
      ○○嗣後所供情節不僅互為一致，且丟槍之地點亦與警員所查獲之處亦相同，
      此可參見原審勘驗筆錄及現場照片（原審卷第一０九至一一一頁），衡情鄭錦
      坤若非確實坐於被告乙○○車內遭警追逐，且槍彈為鄭錦坤所丟，鄭錦坤對案
      情細節理當不致如此清楚。又八十八年十月十一日下午三時許乙○○確曾至梅
      花小城與張火財談話一節，業經證人蔡瑞雄、汪進旺、張火財證述屬實，證人
      張火財更證稱當天鄭錦坤確在乙○○之車內等語（見另案本院八十九年上訴字
      第七一四號卷第一四四頁、原審卷第一五七頁），益見被告乙○○所為之供述
      可信度提高。另參閱本院另案審理八十九年上訴字第七一四號案件向臺灣嘉義
      看守所調閱被告乙○○之會客記錄，鄭錦坤均未與被告乙○○接見，且乙○○
      羈押後自十三日至二十二日即翻供之日止，此段期間內，計有六次會客記錄，
      後至二十七日始有會客，而前六次會客記錄之接見人及陪同接見人分別為友人
      齊弋、其母蕭林媛、其妹蕭秀貞、友人王鴻領、其父蕭春福、友人蕭文芳、張
      火財、盧慶金、沈政蒼、嚴文良、其兄蕭銘郎，談話內容分別為盼寄內衣褲和
      日用品、談孩子有伯父在照顧希望你放心、出庭事宜、盼望未來能改善自己行
      為、寄長內衣、談進來後常被借提壓力很大、盼望能交保出去、交代將收押進
      來之事告訴阿偉及互敘近況等，均未涉及案情內容，此有臺灣嘉義看守所八十
      九年七月一日嘉所文戒字第一二三五號函暨所附會客紀錄在卷可按（見本院另
      案八十九年上訴字第七一四號卷第四一至四二頁），雖張火財即被告乙○○在
      梅花小城談話之人於同年十月十九日陪同接見，但談話內容僅談及進來後常被
      借提壓力很大，盼望能交保出去等事，亦未涉及案情，又被告乙○○接見兄長
      蕭銘郎時所提及之「阿偉」，已於本院審理時供稱「阿偉是許廷維，他是我以
      前的老闆，也是獅子會會長，所以我才委託我的哥哥將我收押的事告訴阿偉，
      以免我在他那邊上班，忽然間沒有去造成誤會」等語（見本院上更一卷第三七
      頁），尚不違反常理。依上所述，被告乙○○與另案被告鄭錦坤兩人於乙○○
      羈押後即未再見面，亦無充裕之時間討論案情，而被告乙○○與第三人接見會
      面時之談話並未觸及案情，亦無利用第三人傳述串供之可能，倘僅以時間之巧
      合，據以推測鄭錦坤、乙○○兩人所供係串證之詞，亦有未妥。況依被告乙○
      ○於警訊所稱，「（問：為何於警訊調查筆錄中未供稱係鄭錦坤所有？）因為
      鄭錦坤（綽號烏雞）他目前涉及一件命案，正在逃避警方追緝中，所以我才不
      敢供出他，才在警訊筆錄中說是我所有，不願出賣他。」、「（問：現又為何
      供出鄭錦坤呢？）因為我被收押這幾天，很想念我二名幼子，又我已與妻離異
      ，二名幼子目前已無人照顧，實在不忍心，所以現在才供出實情。」（見偵查
      卷第四○、四一頁），以及鄭錦坤於警訊時供稱：「（問你既然已經逃逸，又
      為何今天主動投案？）我事後於報上得知乙○○被警查獲，且被以持有槍械罪
      移送，良心很過不去，才於今天主動投案」等語（見偵查卷第六五頁），足見
      被告乙○○為朋友義氣原欲獨攬刑責，嗣因思及幼子始翻異前詞，鄭錦坤則因
      良心責難而投案自白，衡情均不違反常理。從而，被告乙○○否認扣案之槍彈
      非其持有一節尚非不應採。另參酌證人蔡瑞雄於本院另案審理時證稱：「槍是
      我們去找的，我們問乙○○時，但他說沒有東西，找到乙○○時他就說槍不是
      他的，他說不知道那些東西，但後來又承認」、「那時候我們有線報說『黑雞
      』就是做那輛喜美，我們到時看到他們（手指乙○○）站在梅花小城，我們對
      他也不熟，所以沒有馬上上前去抓人，我們過去時只有看到乙○○他一人在，
      並有看到乙○○他與屋主在講話，我們就再繞一圈，可是回來時他的車子就走
      了，我們所得到的線報是說車子有東西，我們那時最主要是要查「黑雞」（即
      鄭錦坤）」等語（見另案本院八十九年度上訴字第七一四號卷第七九頁、第八
      十頁），足見另案被告鄭錦坤因涉嫌殺害陳恭禎逃亡中，成為警方查緝之目標
      ，而證人追捕被告乙○○前所獲線報亦指另案被告鄭錦坤，被告乙○○並非警
      方追捕之對象，益徵鄭錦坤於追捕當時確有在被告乙○○所駕駛之上開車輛內
      ，則鄭錦坤所為之供述應可採為有利於被告乙○○之認定。另查前述美國製手
      槍、蘇聯製手槍及子彈係在現場垃圾桶旁（即附圖Ｅ點）所查獲，而該垃圾桶
      係在被告乙○○開車往附圖ＣＥＧ方向逃逸之右邊，此觀警訊筆錄及原審勘驗
      筆錄之記載自明，復有現場照片可稽（見警卷第二頁反面、原審卷一０九至一
      一一頁、一二二頁），以被告乙○○之駕駛座係在左邊，殊無可能於被警追逐
      驚慌中仍得從容往右邊丟擲。從而，交互參研證人蔡瑞雄、汪進旺之前開證詞
      ，相互印證被告乙○○、另案被告鄭錦坤之供詞，益見鄭錦坤當時的確有在乙
      ○○車上丟出槍彈及跳車逃逸之可能，則被告乙○○否認槍彈為其所有之事實
      應可採信。
（四）另案被告鄭錦坤於警訊時供稱「中途我因發現有警察跟蹤而跳車逃脫：：：我
      有將裝有二支制式手槍及十二顆子彈之小手提袋拋出車外無誤，該二支制式手
      槍及十二顆子彈是我所有，我發現後面有警察跟蹤，一時情急，才將裝有槍械
      之小手提袋拋出車外，隨即找機會跳車逃逸，因我涉及陳恭禎命案正逃亡中」
      （見偵查卷第六十四頁正反面），與被告乙○○於原審所係供稱「警察追我時
      ，在叉路警察追不到時，鄭錦坤帶槍彈下車，丟在垃圾桶的」（見本院上更一
      卷第七十頁）等語，惟被告乙○○所稱「鄭錦坤帶槍彈下車，丟在垃圾桶的」
      與鄭錦坤所稱「先將裝有槍械之小手提袋拋出車外，再找機會跳車逃逸」，雖
      略不相符合，然細查被告乙○○係專心駕駛自小客車以逃避警察追緝，已難時
      刻專注於在旁友人鄭錦坤跳車及丟擲槍彈之先後次序，尚難以其二人所述之跳
      車次序略不相同，遽指其二人所述全屬不可信。又被告乙○○於八十八年十月
      十一日案發時在警訊供稱「查獲之槍彈是邱坤榮於八十四年十月二日下午三時
      許，在嘉義市○○○路軍輝橋南端交給我保管的：：：藏在嘉義縣三界埔村的
      產業道路旁」（見第二九三一號警訊卷第三頁）；嗣於八十八年十月十二日、
      十五日警訊時亦均供稱「警員查獲之槍彈，確是邱坤榮交給我持有保管」（見
      第二九三一號警訊卷第四頁反面、偵查卷第二十六頁）；於檢察官偵訊時亦供
      稱查獲之槍彈是邱坤榮於八十四年十月二日下午三時許，在嘉義市○○○路軍
      輝橋南端交給我保管寄藏（見偵查卷第十三頁反面）；且稱警訊無受刑求，於
      警訊所供實在等各語，均無提及槍彈係鄭錦坤所有等情（見偵查卷第二十九頁
      正反面）。雖為乙○○所自白，惟此項自白，仍須有其他足資以證明自白之犯
      罪事實確具有相當程度真實性之證據，始足當之，而乙○○之自白有以上所述
      之瑕疵存在，尚不得以其有此項自白，遽為犯罪之唯一證據。而鄭錦坤於警訊
      除供稱警員在嘉義縣水上鄉○○○○○道路旁垃圾桶邊，查獲之美國製手槍一
      把、蘇聯製手槍（槍身號碼為ＰＫ七九七四）一支及子彈十二顆為伊所有，於
      同筆錄仍亦供稱上開警員於嘉義市○○街五十六號空屋內取出其所藏放之蘇聯
      製手槍（槍身號碼為ＰＯ二四一０）一支、義大利製手槍一支及子彈二顆，為
      渠所有及藏放的等語在卷（見偵查卷六四頁反面第十五行、第六五頁第第一、
      二行），二人供述尚無不符之處，堪予憑採。
四、綜上所述，相互參酌，足見扣案之槍彈為另案被告鄭錦坤所有，鄭錦坤當時確有
    躲於被告乙○○之車上遭警追逐後丟槍彈及跳車逃逸之情事。是被告乙○○被訴
    違反槍砲彈藥刀械管制條例第七條第四項之未經許可寄藏手槍、同條例第十二條
    第四項之未經許可寄藏子彈之罪，均屬不能證明，揆諸前揭法條及判例要旨，自
    應為無罪之諭知。原審遽認被告有上開犯行，並加以論罪科刑，容有未洽。被告
    上訴意旨，指摘原判決採證不當，否認其有犯罪，為有理由，自應由本院將原判
    決撤銷，改諭知被告無罪之判決。
五、被告乙○○另涉犯刑法第一百六十四條第二項之頂替罪，應由檢察官另行偵辦。
據上論斷，應依刑事訴訟法第三百六十九條第一項前段、第三百六十四條、第三百零
一條第一項，判決如主文。
本案經檢察官吳忠賢到庭執行職務。
中    華    民    國      九十二      年      一      月      三十      日
                                  臺灣高等法院臺南分院刑事第六庭
                                      審判長法官  楊    明    章
                                            法官  顏    基    典
                                            法官  高    明    發
右正本證明與原本無異。
如不服本判決，應於判決送達後十日內向本院提出上訴狀，其未敘述理由者並應於提
出上訴狀後十日內向本院補提理由書（應附繕本)。
                                      法院書記官  李    梅    菊
中    華    民    國      九十二      年      二      月      七        日


司法院資訊處製作；財團法人民間司法改革基金會備份。
